臺灣高等法院臺中分院民事判決　九十三年度上易字第三○八號
　　　上　訴　人　乙○○
　　　被　上訴人　甲○○
右當事人間清償借款事件，上訴人對於中華民國九十三年六月十八日臺灣臺中地方法
院九十二年度訴字第二○八三號第一審判決提起上訴，本院於民國九十三年十月六日
言詞辯論終結，茲判決如左：
      主      文
原判決關於命上訴人給付超過新台幣捌萬伍仟元本息部分，及該部分假執行之宣告，
暨訴訟費用之裁判廢棄。
右廢棄部分，被上訴人在第一審之訴駁回。
其餘上訴駁回。
第一、二審訴訟費用由上訴人負擔五十分之八，餘由被上訴人負擔。
      事實及理由
一、被上訴人經合法通知，未於言詞辯論期日到場，核無民事訴訟法第三百八十六條
    所列各款情形，爰依上訴人之聲請，由其一造辯論而為判決，合先敘明。
二、被上訴人主張：上訴人與原審被告張玉蕊自民國（以下同）九十年四月間起共同
    分三次依序向被上訴人借款新台幣（以下同）十七萬元、十九萬元、十五萬元（
    下稱系爭十七萬元、系爭十九萬元、系爭十五萬元借款），合計借得五十一萬元
    。詎上訴人與張玉蕊借得系爭五十一萬元後，未依約清償，屢經催討，未獲置理
    又，上訴人與張玉蕊共同詐騙系爭五十一萬元。為此本於侵權行為之損害賠償及
    消費借貸之法律關係，求為命：上訴人與張玉蕊應連帶給付被上訴人五十一萬元
    ，及自支付命令狀繕本送達之翌日起至清償日止，按年息百分之五計算之利息之
　　判決（原審依借貸之法律關係判決上訴人應給付被上訴人四十三萬五千元本息，
　　駁回被上訴人其餘請求，並駁回被上訴人依侵權行為法律關係之請求，未據被上
　　訴人聲明不服）。
三、上訴人則以：系爭十九萬元借款部分，被上訴人僅匯十三萬元予上訴人，應由被
　　上訴人請求之借款金額中扣除，另其向被上訴人借得系爭三筆借款前，被上訴人
　　另有向其借款三十五萬元屆期未清償，自得主張抵銷等語，資為抗辯。
四、被上訴人主張上訴人向其借款五十一萬元，為上訴人於原審所不爭執，且有退票
　　理由單、匯款委託書證明聯在卷可證（見原審卷一一至一三頁），應堪信為真實
　　。雖上訴人就十九萬元借款部分，抗辯被上訴人僅匯款十三萬元，其餘六萬元並
　　未交付云云。惟上訴人於原審法院九十二年自字第七四一號刑事案件審理時稱：
　　「（是否要和解？）是否可以按每個月給付，每個月十五日給付一萬元。也就是
　　五十一萬元扣掉四十二萬五千元，剩下八萬五千元。」「（本件兩造不爭執之事
　　項為：一、自訴人（即被上訴人，下同）確實借款五十一萬元‧‧‧有何意見？
　　）沒有意見。」（見刑事卷六七至七０頁）「（你確實有向自訴人借了五十一萬
　　元？）是的。我確實有向自訴人借五十一萬元，其中十九萬元、十七萬元是匯到
　　張玉蕊台中商銀大甲分行的戶頭‧‧‧」（見刑事卷八二、八三頁），於本件原
　　審稱：「我個人是有向原告（即被上訴人）借得五十一萬元，此部分事實不爭執
　　。」（見原審卷一七三頁），上訴人自九十二年至九十三年間，經刑事案件與原
　　審多次開庭審理，從未就被上訴人交付系爭十九萬元部分加以爭執，應足認被上
　　訴人確有交付系爭十九萬元，上訴人辯稱被上訴人僅交付十三萬元，其餘六萬元
　　未交付云云，不足採取。
五、上訴人主張其向被上訴人借得系爭三筆借款前，被上訴人另有向其借得三十五萬
　　元借款屆期未清償，上訴人主張應予抵銷。查，於八十九年八月十六日，上訴人
　　確有將三十五萬元匯入被上訴人設於台中商銀南投分行、帳號0000000活
　　期儲蓄存款帳戶內，有台中商銀南投分行函覆原審法院之往來明細表附於上開刑
　　事卷可稽（見刑事卷五二、五三頁），被上訴人自認有收受上訴人所匯入之三十
　　五萬元（見原審卷一七四頁），惟以該筆金額係上訴人投資生意之資金為抗辯。
　　經查，被上訴人於上開刑事案件，稱：「那個是他（即上訴人）先前向我借錢，
　　他當然要還我，他先前向我借大概四十萬元‧‧」（見刑事卷六四頁），於本件
　　原審卻稱：「三十五萬元是乙○○跟我投資做生意用的，是我要買切割花崗石切
　　割機器，乙○○匯錢過來的投資」（見原審卷一七四頁），於本院則稱：「是投
　　資泓展石材撿石頭機台的資金。」（見本院卷二０頁），被上訴人就同一筆三十
　　五萬元資金之用途，前後所述不同，實難採信。而上訴人於該刑事案件中稱：「
　　‧‧我在向自訴人（即被上訴人）借錢之前，因為自訴人說要買機器，我有先借
　　自訴人三十五萬元，因為自訴人從事花岡岩切割的工作，‧」（見刑事卷四三頁
　　），與本件陳述相同，經核被上訴人自陳其欲買切割花崗石切割機，由上訴人匯
　　款三十五萬元與被上訴人等語（見原審卷一七四頁），並參與被上訴人以泓展石
　　材有限公司法定代理人名義函大登鋼鐵工廠給付花岡石承攬工程報酬等語，有存
　　證信函在卷可憑（見原審卷八二頁），被上訴人確有從事切割花崗岩之工程，被
　　上訴人欲購買機器，自係為自己所經營之公司購買等情，應可認定被上訴人為購
　　買機器而向上訴人借貸，兩造間借貸之意思表示互相一致，被上訴人就該三十五
　　萬元屆期未清償，則上訴人主張就其對被上訴人三十五萬元借款債權與本件其對
　　被上訴人之債務抵銷，即屬有據。至被上訴人主張該三十五萬元，係購買切割花
　　崗石切割機器之投資云云，並無證據證明，雖上訴人於刑事案件中稱與被上訴人
　　原係工作上之配合廠商，後來變成好朋友等語（見刑事卷四三頁），惟難以此即
　　認該三十五萬元，係上訴人投資購買切割花崗石切割機器之款項，此外，被上訴
　　人又未舉其他證據證明，其所主張，自不足採信。
六、綜上所述，原審判決命上訴人給付四十三萬五千元本息，惟就上訴人以三十五萬
　　元主張抵銷部分，核屬有據，自應准予抵銷，經抵銷後，上訴人尚應給付八萬五
　　千元本息。從而，被上訴人依消費借貸之法律關係，請求上訴人給付被上訴人八
　　萬五千元，及自支付命令狀繕本送達翌日即九十三年二月二十八日起至清償日止
　　，按年息百分之五計算之利息，為有理由，應予准許。逾此部分之請求，為無理
　　由，應予駁回。原判決命上訴人給付被上訴八萬五千元本息部分及依職權宣告該
　　部分之假執行，洵屬正當，上訴人指摘原判決該部分不當，求予廢棄，為無理由
　　。至原判決命上訴人給付被上訴人超過前開准許部分及超過該部分依職權宣告之
　　假執行，尚有未當，上訴人上訴論旨，就該部分指摘原判決不當，求予廢棄，為
　　有理由。本件事證已臻明確，兩造其餘攻擊防禦方法及舉證，核與本件判決結果
　　不生影響，無庸逐一論列，併此敘明。
據上論結，本件上訴為一部有理由，一部無理由，依民事訴訟法第四百六十三條、第
三百八十五條第一項前段、第四百五十條，第四百四十九條第一項，第七十九條，判
決如主文。
中　　　華　　　民　　　國　　九十三　　年　　　十　　　月　　 二十　　 日
~B1民事第六庭審判長法　官　吳火川
~B2　　　　　　　　法　官　吳惠郁
~B3　　　　　　　　法　官　饒鴻鵬
右為正本係照原本作成。
不得上訴。
~B　　　　　　　　書記官　陳如慧
中　　　華　　　民　　　國　　九十三　　年　　　十　　　月　　二十一　　日
                                                                        Ｙ
